臺灣高等法院刑事判決　　　　　　　　 94年度上訴字第128號
上　訴　人　甲○○
即　被　告
上列上訴人因毒品危害防制條例案件，不服臺灣基隆地方法院
93年度訴字第562號，中華民國93年11月17日第一審判決（起訴
案號：臺灣基隆地方法院檢察署93年度毒偵字第1306號，移送併
案審理案號：臺灣基隆地方法院檢察署93年度毒偵字第375號）
，提起上訴，本院判決如下：
    主  文
原判決關於施用第一級毒品部分及執行刑均撤銷。
甲○○連續施用第一級毒品，處有期徒刑陸月，如易科罰金，以
佰元折算壹日。第一級毒品海洛因壹包（零點貳公克）、殘渣
袋個、注射針筒伍支、橡皮管壹條均沒收並銷燬之。其他上訴
駁回。
駁回上訴與撤銷改判部分所處之刑，應執行有期徒刑捌月，如易
科罰金，以佰元折算壹日。第一級毒品海洛因壹包（零點貳公
克）、殘渣袋個、注射針筒伍支、橡皮管壹條均沒收並銷燬之
。
    事  實
一、甲○○前因施用毒品案件，經裁定送觀察、勒戒後，認有繼
    續施用毒品傾向，再經裁定送強制戒治，於民國（下同）91
    年4月30日強制戒治期滿，由臺灣基隆地方法院檢察署檢察
    官於91年5月22日，以91年度戒毒偵字第34號為不起訴處分
    確定。
二、甲○○復基於施用第1級毒品海洛因之概括犯意，於93年7月
    15日某時，在基隆市○○區○○街98號15樓，以將第1級毒
    品海洛因摻水注入注射針筒，施打手臂肌肉方式，施用第1
    級毒品海洛因1次（起訴部分）。並於94年01月21日上午9時
    許，基於相同概括犯意在基隆市○○區○○路97巷13號1樓
    時25分許，持搜索票在基隆市○○區○○路97巷13號1樓查
    獲，並扣得甲○○所有供施用毒品之第1級毒品海洛因1包（
    0.2公克），殘渣袋3個、注射針筒5支、橡皮管1條（併案部
    分）。
三、甲○○基於施用第2級毒品安非他命犯意，於同年月16日下
    午3時許採尿前回溯96小時內（不包括為警查獲後至採尿前
    之時間），在不詳地點，以不詳方式，施用第2級毒品安非
    他命1次（起訴部分）。嗣為警於93年7月16日上午11時10分
    許，持搜索票在其基隆市○○區○○街98號15樓查獲。
四、案經基隆市警察局第2分局報告臺灣基隆地方法院檢察署檢
    察官偵查起訴與移送併案審理。
    理  由
一、訊據上訴人即被告甲○○坦承於右揭時地，施用第1級毒品
    海洛因事實，然否認施用第2級毒品安非他命犯行，辯稱略
    以為：「可能是先生的朋友施用第2級毒品安非他命時，在
    旁吸到二手煙」云云。經查：
(一)、被告為警先後查獲後所採尿液，經送基隆市衛生局及法務部
    調查局檢測結果，均呈嗎啡之陽性反應，此有基隆市衛生局
    基衛檢壹字第0930011932號檢驗成績書及法務部調查局93年
    9月29日調科壹字第09362415810號檢驗通知書各1紙，與台
    灣尖端先進生技醫藥股份有限公司之濫用藥物檢驗報告在卷
    可稽（原審卷第19頁、93年度毒偵字第1306號第43頁），且
    有被告甲○○所有供施用毒品之毒品海洛因1包（0.2公克，
    承辦員警以聯勤煙毒檢驗包試劑檢驗），殘渣袋3個、注射
    針筒5支、橡皮管1條等扣案可查（卷附查扣相片），足見被
    告自白施用第1級毒品海洛因部分與事實相符。
(二)、被告雖辯稱未施用第2級毒品安非他命，然查，依氣相層析
    質譜儀分析法作藥物及其代謝物之定性及定量分析檢驗者，
    幾乎不會有偽陽性之反應產生，此乃毒品檢驗學之常規。被
    告經警採集之尿液檢體送法務部調查局檢測，經該局採取篩
    驗（螢光偏極免疫分析法）及確認（氣相層析質譜儀分析法
    ）之雙重檢驗方式，檢驗結果呈甲基安非他命陽性反應，檢
    驗方法尿液部分：１、篩驗：螢光偏極免疫分析法（閾值：
    鴉片類毒品為100ng/ml，安非他命類毒品為200ng/ml，大麻
    代謝物50ng/ml）；２、確認：氣相層析質譜儀分析法（總
    嗎啡檢驗）。檢驗結果：１、送驗尿液經檢驗結果為嗎啡陽
    性反應，甲基安非他命陽性反應，MDMA陰性反應，MDA陰性
    反應。２、依據檢驗數據，前項尿液檢驗毒品陽性反應，應
    均無可能係服用含可待因及合法之苯乙基胺類成分之感冒藥
    所致，有前引法務部調查局檢驗通知書可憑（原審卷第19頁
    ），足徵被告確有施用第2級毒品安非他命。且一般而言，
    在同一空間內若非長時間與吸毒者直接相向且存心大量吸入
    吸毒者所呼出之煙氣，以二手煙可能存在之低劑量毒品，應
    不致在尿液中檢出毒品反應，此有法務部調查局90年12月26
    日調科壹字第090084097號檢驗通知書說明在卷可參（原審
    卷第27頁），是縱令有被告先生之友人在旁施用第2級毒品
    安非他命，若非被告存心且大量的吸入該施用者所呼出含有
    第2級毒品安非他命之氣體，亦無從在其尿液中檢測出含有
    第2級毒品安非他命。
(三)、依卷附行政院衛生署藥物食品檢驗局81年2月8日（81）藥檢
    壹字第001156號函示：「甲基安非他命經口服投與後約百分
    之70於24小時內自尿中排出，約百分之90於96小時內自尿中
    排出，由於目前國內尿液中甲基安非他命之檢驗為鑑定其是
    否呈陽性反應尚未定其含量，且甲基安非他命成分之檢出與
    其投與方式、投與量，個人體質、授與時間與檢驗儀器之精
    密度等諸多因素有關，因此僅憑尿液中呈安非他命陽性反應
    ，並無法確定推算吸食時間距採集時間之長短，惟依上述資
    料推斷，最長可能不會超過四日」。是堪認被告於93年10月
    16日下午3時許採尿前回溯96小時內某時分（不包括為警查
    獲後至採尿前之時間），有施用第2級毒品安非他命行為。
(四)、被告前因施用毒品案件，經裁定送觀察、勒戒後，認有繼續
    施用毒品之傾向，再經裁定送強制戒治，期滿後由檢察官為
    不起訴處分確定，有卷附不起訴處分書影本1份可徵，顯見
    被告係於強制戒治執行完畢後5年內再犯施用第1級毒品海洛
    因及第2級毒品安非他命罪。
(五)、綜上，本件事證明確，被告所辯，顯係卸責之詞，尚非可採
    ，被告施用第1級、第2級毒品犯行堪予認定，應依法論科。
二、論罪科刑部分：
(一)、按海洛因、安非他命分係第1級、第2級毒品，毒品危害防制
    條例第2條第2項第1款、第2款分別定有明文。查被告於右揭
    時地，連續非法施用第1級毒品海洛因，及施用第2級毒品安
    非他命，核其所為，係犯毒品危害防制條例第10條第1項及
    第2項之施用第1級、第2級毒品罪，其因施用而持有第1級、
    第2級毒品之低度行為，應分別為施用第1級、第2級毒品之
    高度行為所吸收，不另論以持有第1級、第2級毒品罪。被告
    先後多次施用第1級毒品海洛因犯行，時間緊接犯罪構成要
    件相同，顯係基於概括犯意為之，為連續犯，應依刑法第56
    條規定以一罪論，因被告坦承此部分施用毒品行為，並陳明
    已就醫，爰不加重其刑，以利被告向上。公訴意旨雖未敘及
    被告於94年01月21日上午9時許，施用第1級毒品海洛因犯行
    ，惟被告所為此部分施用第1級毒品，與經起訴施用第1級部
    分具有連續犯裁判上一罪關係，依刑事訴訟法第267條規定
    為起訴效力所及，且檢察官亦函送併案審理，依法自得併予
    審究，被告所犯上開二罪，犯意各別，罪名不同，行為互異
    ，應予分論併罰。
(二)、原審認被告所犯施用第2級毒品部分罪證明確，並適用刑事
    訴訟法第299條第1項前段，毒品危害防制條例第10條第第2
    項，刑法第11條前段、第41條第1項前段、第51條第5款，罰
    金罰鍰提高標準條例第2條之規定，審酌被告犯罪之動機、
    吸食頻率、曾有施用毒品前科仍不思悔改，一再施用毒品，
    惟犯罪後坦承犯行、態度良好，且所犯施用毒品行為係戕害
    自己身心健康，尚未危及他人等一切情狀，就被告所犯施用
    第2級毒品部分，量處有期徒刑肆月，並諭知易科罰金之折
    算標準。經核原判決此部分認事用法並無不合，量刑之諭知
    亦屬妥適，上訴人即被告上訴意旨仍執前詞否認犯罪，指摘
    原判決不當，為無理由，應予駁回。
(三)、原審就被告施用第1級毒品部分予以論罪科刑固非無見，惟
    查，原判決未及審酌被告於94年1月21日上午9時許，施用第
    1級毒品海洛因犯行，容有未洽，是被告上訴否認施用第2級
    毒品，指摘原判決不當雖無理由，惟原判決關於施用第1級
    毒品與定執行刑部分既有可議，自應將原判決關於施用第1
    級毒品與定執行刑部分予以撤銷改判，爰審酌被告犯罪之動
    機、吸食頻率、曾有施用毒品前科仍再施用毒品，惟犯罪後
    坦承犯行、態度良好，且所犯施用毒品行為係戕害自己身心
    健康，尚未危及他人等一切情狀，就被告所犯施用第1級毒
    品部分，量處有期徒刑陸月，並諭知易科罰金之標準。扣案
    之第一級毒品海洛因壹包（零點貳公克），與被告陳明為其
    所有專供施用第1級毒品之殘渣袋個、注射針筒伍支、橡
    皮管壹條，應依毒品危害防制條例第18條第1項前段規定
　  ，不問屬於犯人與否，宣告沒收並銷燬之。
(四)、前開駁回上訴與撤銷改判部分所處之刑，並定應執行有期徒
    刑捌月，如易科罰金，以佰元折算壹日。
據上論斷，應依刑事訴訟法第368條、第369條第1項前段、第364
條、第299條第1項前段，毒品危害防制條例第10條第1項、第18
條第1項前段，刑法第11條前段、第41條第1項前段、第51條第5
款、第56條前段，罰金罰鍰提高標準條例第2條，判決如主文。
本案經檢察官朱家崎到庭執行職務。
中　　華　　民　　國　　94　　年　　3　　月　　16 　　日
　　　　　　　　　刑事第十七庭審判長法　官  吳啟民
　　　　　　　　　　　　　　　　    法　官  林瑞斌
　　　　　　　 　 　　　　　　　　　法　官  施俊堯
以上正本證明與原本無異。
施用第1級毒品部分如不服本判決應於收受送達後10日內向本院
提出上訴書狀，其未敘述上訴之理由者並得於提起上訴後10日內
向本院補提理由書（均須按他造當事人之人數附繕本）。
施用第2級毒品部分不得上訴
                                    書記官  陳彥蕖
中　　華　　民　　國　　94　　年　　3 　　月　　16　　日
附錄：本案論罪科刑法條全文
附錄論罪科刑法條：
毒品危害防制條例第10條
施用第1級毒品者，處6月以上5年以下有期徒刑。
施用第2級毒品者，處3年以下有期徒刑。
